臺灣新北地方法院行政訴訟判決
                                      111年度交字第561號

原      告  洪美慧
被      告  新北市政府交通事件裁決處
                    
代  表  人  李忠台（處長）
                    
訴訟代理人  黃曉妍律師
複代理人    高宏文律師

上列當事人間因交通裁決事件，原告不服被告民國111年9月26日
新北裁催字第48-C00000000號裁決，向本院提起行政訴訟，本院
判決如下：
    主  文
一、原告之訴駁回。
二、訴訟費用新臺幣300元由原告負擔。
    事實及理由
壹、程序方面：
    按行政訴訟法第237條之4第2項第1款、第4款：「地方法院
    行政訴訟庭收受前條起訴狀後，應將起訴狀繕本送達被告。
    被告收受起訴狀繕本後，應於20日內重新審查原裁決是否合
    法妥當，並分別為如下之處置：一、原告提起撤銷之訴，被
    告認原裁決違法或不當者，應自行撤銷或變更原裁決。但不
    得為更不利益之處分。四、被告重新審查後，不依原告之請
    求處置者，應附具答辯狀，並將重新審查之紀錄及其他必要
    之關係文件，一併提出於管轄之地方法院行政訴訟庭。」，
    此係新修正行政訴訟法（於民國〈下同〉100年11月23日修正
    公布），基於交通裁決事件所具質輕量多之特殊性質，並為
    使法律關係及早確定，於是創設「重新審查」之特別救濟機
    制，而免除訴願之前置程序，使原處分機關能再次自我審查
    原裁決是否合法妥當，滿足依法行政之要求，並可兼顧當事
    人之程序利益，避免當事人不必要之時間、勞力、費用之浪
    費，亦可達成司法資源之有效利用。如原處分機關審查結果
    認原裁決確有違法或不當之情事，自可撤銷或變更原裁決，
    並就同一違規事實為新裁決並為答辯，至於此變更後之新裁
    決如仍非完全依原告之請求處置，依行政訴訟法第237條之4
    第3項規定之反面解釋，自不應視為原告撤回起訴，管轄法
    院仍應就原處分機關變更後所為之新裁決及答辯為審判對象
    ，繼續進行審理。查被告本以111年8月8日新北裁催字第48-
    C00000000號違反道路交通管理事件裁決書，裁處原告罰鍰
    新臺幣（下同）3,600元、吊銷駕駛執照，1年內不得考領駕
    駛執照。嗣經原告不服，提起行政訴訟，本院依職權移請被
    告重新審查後，被告乃改以111年9月26日新北裁催字第48-C
    00000000號違反道路交通管理事件裁決書，裁處原告罰鍰3,
    600元、吊銷駕駛執照，1年內不得考領駕駛執照（違規事實
    及違反法條均未變更），而因原告於起訴時即訴請撤銷原裁
    處之全部處罰內容，故新裁決顯非完全依原告之請求處置，
    且原告於言詞辯論期日亦已表明訴撤銷被告111年9月26日新
    北裁催字第48-C00000000號違反道路交通管理事件裁決書，
    依照前述說明，本院司法審查之對象自應為被告111年9月26
    日新北裁催字第48-C00000000號違反道路交通管理事件裁決
    書。
貳、實體方面：
一、爭訟概要：
　　緣原告於111年6月21日13時32分許，駕駛其所有之車牌號碼
    000-0000號普通重型機車（下稱系爭機車）而沿新北市永和
    區永和路2段（往臺北市方向）行駛至與竹林路交岔之路口
    前時，適有接獲線上巡邏警力支援派遣而趕往竹林路231號
    之新北市政府警察局永和分局中正橋派出所警員，騎乘警用
    巡邏機車（下稱系爭警備車）並開啟警示燈、警鳴器而沿新
    北市永和區永和路2段(往中和區方向)行駛至該交岔路口（
    且連續按鳴喇叭）示意他車避讓而欲駛入竹林路；惟原告聞
    系爭警備車之警號卻不立即避讓，仍由系爭警備車前方行駛
    而過，經該警員目睹且由所配帶之密錄器錄影採證，而因不
    宜當場攔截製單舉發，乃以其有「聞警備車之警號不立即避
    讓」之違規行為，於當日填製新北市政府警察局新北警交字
    第C00000000號舉發違反道路交通管理事件通知單對系爭機
    車之車主（即原告）逕行舉發，記載應到案日期為111年8月
    5日，並於111年6月23日移送被告處理，原告於111年6月28
    日填具「新北市政府交通事件裁決處交通違規案件陳述書」
    向被告陳述不服舉發（未依道路交通管理處罰條例第85條第
    1項前段之規定辦理歸責實際駕駛人事宜）。嗣被告認原告
    所有之系爭機車經駕駛而有「聞警備車之警號，不立即避讓
    」之違規事實，乃依道路交通管理處罰條例第45條第2項及
    違反道路交通管理事件統一裁罰基準表等規定，以111年9月
    26日新北裁催字第48-C00000000號違反道路交通管理事件裁
    決書（下稱原處分），裁處系爭機車之車主（即原告）罰鍰
    3,600元、吊銷駕駛執照，1年內不得考領駕駛執照。原告不
    服，遂提起本件行政訴訟。
二、原告起訴主張及聲明：
（一）主張要旨：
   1、本人於6月21日13時後行經永和區永和路，有聽到警鳴聲
      時，即靠路邊行駛禮讓，但一直看不到警車在哪？這中間
      也停下來等紅燈，但還是沒看到警車在何處，我很難確認
      警車的位置，我確認不在我行駛的道路，我判斷是在我的
      右手邊竹林路，我前面的車子都沒有減速或停下來，因為
      聲音很大聲，迴繞在整個空間。
　 2、本人於111年8月8日上午觀看影片後才知本人被開罰是因
      為行駛在路口處而未禮讓。但因我的左前方有1輛計程車
      擋住視線，所以沒看到警車而未禮讓，且是因為剛綠燈，
      所有車輛皆起動衝過路口，即便看到警車也可能因此遭後
      方追撞。因此並未故意不禮讓，本人覺得罰責太重，影響
      生計，不得已才申訴。　　　
　 3、我於8月8日觀看影像後，再補充一下我的觀點，停紅燈時
      我停在機車該停的位置上等待，因為綠燈後，我要往中正
      橋方向行駛，因此很自然地會微靠內側行駛，且綠燈亮時
      ，我後方車子的車速比我快，因此，行經路口時，被其他
      車輛擋住視線，所以未看見突然出現的警車。
　 4、行車中我最注重安全性，在觀看影像後發現若當時狀況我
      急煞，我的生命安全及警員和後方用路人的安全將受到威
      脅。警察有任務要支援我一定理讓，但用路人的安全也要
      考慮到才是。
　 5、疫情當中，沒任何補助，工作大受影響，收入幾近0，現
      在這張罰單對我來說是個壓力。九月開學也影響到孩子的
      權益。另外，我的工作必須騎車，若沒駕照則工作不保，
      後果嚴重，不得不申訴。
（二）聲明：原處分撤銷。
三、被告答辯及聲明：
（一）答辯要旨：
   1、依據員警職務報告內容，員警於111年6月21日12至14時擔
      服備勤勤務，於13時30分許接獲線上巡邏警力須支援之派
      遣，立即騎乘警用機車並開啟警示燈、鳴笛器前往永和區
      竹林路231號，於行經永和路2段與竹林路口欲左轉時，見
      原告騎乘系爭機車聞警備車之警號而未立即避讓逕自離去
      ，然因上述違規發生時正接獲勤務派遣須前往進行警力支
      援，故當場無法製單舉發，遂於返所後確認車號再逕行舉
      發，是員警逕行舉發行為符道路交通管理處罰條例第7條
      之2第1項第4款規定，舉發程序合法。
   2、上述內容除員警目睹外，另有路口監視器及員警密錄器影
      像可供檢視，自員警密錄器影像內容（「2022_0621_1334
      00_001.MOV」），於畫面時間13：34：03至13：34：07及
      13：36：20至13：36：21，可證員警於發動警用機車後，
      隨即開啟警鳴器，沿路響笛直至抵達支援現場為止。而於
      該員警前往支援現場途中，行經永和路2段與竹林路口時
      ，因適逢永和路2段對向號誌轉綠，已陸續有車輛前行，
      於13：34：32起，員警開始鳴按車用喇叭，示意行經路口
      之車輛避讓，於13：34：37至13：34：39處，原告騎乘系
      爭機車通過路口，雖聞警備車之警笛聲及喇叭聲，然未見
      其有任何避讓之勢，仍逕自直行通過警車進入銜接路段，
      上情另有路口監視器影像（「IMG_6733.MOV」，畫面時間
      ：13：32：38至13：32：47）在卷可供對照。綜上事證，
      原告客觀上確實聽聞警備車之警號聲音，應可知警備車正
      執行勤務，參酌道路交通安全規則第101條第3項第1款、
      第5款等規定，自負有應避讓之作為義務，然竟未立即避
      讓，反而逕行自警備車前方穿越後繼續行駛，原告未避讓
      警備車之事實足堪認定，是其行為自屬道路交通管理處罰
      條例第45條第2項規範之違規態樣，被告據此作成裁罰處
      分，應無違誤。
   3、原告固以當時視線遭計程車阻擋而未見警車等語為辯；惟
      如上述說明，員警已沿途開啟警鳴器，甚於進入路口後連
      續鳴按喇叭，當時原告配戴半罩安全帽，耳部非屬安全帽
      覆蓋範圍，對於鳴笛及喇叭聲應可清楚聽見，且檢視員警
      密錄器截圖(2-3）並對照路口監視器之截圖（1-2），可
      見原告於行經警車時騎視線並未遭計程車阻擋；至於原告
      所稱若為避讓行為可能遭後方車輛追撞一事，於路口監視
      器影像（「IMG_6733.MOV」，畫面時間：13：22：46至13
      ：32：49），可見原告逕行自警車前方直行駛離後，後方
      車輛有為減速避讓之舉，當時路口仍為車輛陸續通行之狀
      況，顯見客觀仍有避讓之可能性，且原告於行經路口處時
      聞警備車警笛聲，即應視具體路況為適當之避讓行為，是
      原告所執主張僅為推諉卸責之詞，不影響本件違規事實成
      立之認定。
   4、再者，原告既為合法考領機車駕駛執照之人，有駕駛人基
      本資料為憑，其對上述規定應知之甚詳，並應確實遵守。
      是原告前揭所述，無非單方所執之詞，委無足取。
   5、綜上所述，被告依法裁處，應無違誤，原告之訴為無理由
      。
（二）聲明：原告之訴駁回。
四、爭點：
（一）原告以視線遭他車阻擋而未見系爭警備車，且聽聲音無法
      正確判斷系爭警備車之位置，又若避讓可能會遭後車追撞
      而影響安全，乃否認有原處分所指「聞警備車之警號，『
      不立即避讓』」之違規事實，是否可採？
（二）原告所稱因疫情幾近無收入，且若無駕駛執照則無法工作
      等情，是否影響原處分之合法性？
五、本院的判斷：
（一）前提事實：
   1、爭訟概要欄所載之事實，除原告主張如「爭點」欄所載外
　　　，其餘事實業據二造所不爭執，且有舉發違反道路交通管
      理事件通知單影本1紙、違規查詢報表影本1紙、新北市政
      府交通事件裁決處交通違規案件陳述書影本1紙、職務報
      告影本1紙、原處分影本1 紙、車輛詳細資料報表影本1 
      紙（見本院卷第69頁、第71頁、第77頁、第89頁、第103
      頁、第105頁）、警員採證錄影擷取畫面47幀（見本院卷
      第111頁至第203頁〈單數頁〉）、監視器錄影擷取畫面25幀
      （見本院卷第205頁至第253頁〈單數頁〉）、警員採證及監
      視器錄影光碟1片〈勘驗結果如下述〉（置於本院卷卷末存
      置袋）足資佐證，是除原告主張及否認部分外，其餘事實
      自堪認定。
（二）原告以視線遭他車阻擋而未見系爭警備車，且聽聲音無法
      正確判斷系爭警備車之位置，又若避讓可能會遭後車追撞
      而影響安全，乃否認有原處分所指「聞警備車之警號，『
      不立即避讓』」之違規事實，不可採：
   1、應適用之法令：
    ⑴道路交通安全規則：
　　　①第2條第1項第1款：
　　　　本規則用詞，定義如下：
        一、汽車：指在道路上不依軌道或電力架線而以原動機
　                行駛之車輛（包括機車）。　　　　　
　　　②第101條第3項第1款、第5款：
        汽車聞有消防車、救護車、警備車、工程救險車、毒性
        化學物質災害事故應變車等執行緊急任務車輛之警號時
        ，應依下列規定避讓行駛：
        一、聞有執行緊急任務車輛之警號時，不論來自何方，
            均應立即避讓，並不得在後跟隨急駛、併駛或超越
            ，亦不得駛過在救火時放置於路上之消防水帶。
        五、執行緊急任務車輛行經交岔路口時，已進入路口之
            車輛應駛離至不妨害執行緊急任務車輛行進動線之
            地點；同向以外未進入路口車輛應減速暫停，不得
            搶快進入路口，以避讓執行緊急任務車輛先行。
 　 ⑵道路交通管理處罰條例：
　　　①第3條第8款：
  　　　本條例用詞，定義如下：
　　　　八、車輛：指非依軌道電力架設，而以原動機行駛之汽
　          車（包括機車）、慢車及其他行駛於道路之動力車
            輛。　　　
　　　②第7條之2第1項第4款、第5項前段：
　　　　汽車駕駛人之行為有下列情形之一，當場不能或不宜攔
        截製單舉發者，得逕行舉發：
        四、不服指揮稽查而逃逸，或聞消防車、救護車、警備
            車、工程救險車、毒性化學物質災害事故應變車之
            警號不立即避讓。
        第一項、第四項逕行舉發，公路主管或警察機關應記明
        車輛牌照號碼、車型等可資辨明之資料，以汽車所有人
        或其指定之主要駕駛人為被通知人製單舉發。
      ③第45條第2項：
        聞消防車、救護車、警備車、工程救險車、毒性化學物
        質災害事故應變車之警號，不立即避讓者，處汽車駕駛
        人新臺幣三千六百元罰鍰，並吊銷駕駛執照。
　　　④第67條第2項：
        汽車駕駛人，曾依本條例其他各條規定吊銷駕駛執照者
　　　　，一年內不得考領駕駛執照。
　　⑶按「本細則依道路交通管理處罰條例第九十二條第四項規
      定訂定之。」、「處理違反道路交通管理事件之程序及統
      一裁罰基準，依本細則之規定辦理。前項統一裁罰基準，
      如附件違反道路交通管理事件統一裁罰基準表。」，違反
      道路交通管理事件統一裁罰基準及處理細則第1條、第2條
      第1項、第2項分別定有明文，是違反道路交通管理事件統
      一裁罰基準及處理細則即係基於法律之授權所訂定，而該
      處理違反道路交通管理事件之統一裁罰基準（即「違反道
      路交通管理事件統一裁罰基準表」）已考量「違反事件」
      、「法條依據」、「法定罰鍰額度或其他處罰」、「違規
      車種類別或違規情節」、「期限內繳納或到案聽候裁決者
      」、「逾越應到案期限30日內，繳納罰鍰或到案聽候裁決
      者」、「逾越應到案期限30日以上60日以內，繳納罰鍰或
      到案聽候裁決者」、「逾越應到案期限60日以上，繳納罰
      鍰或逕行裁決處罰者」等因素，作為裁量之標準，並未違
      反授權之目的及裁量權之本質，是其不僅直接對外發生效
      力，且被告亦應受其拘束而適用之。
　 2、本院於111年11月24日言詞辯論期日當庭勘驗警員採證及
      監視器錄影光碟，勘驗結果如下：
 　 ⑴警員採證錄影部分（檔名：2022_0621_133400_001）：
      ①於畫面顯示時間2022/06/21（下同）13：34：04起，警
        員（著警察制服）駕駛警用機車起駛，並於13：34：06
        起開啟警鳴器，嗣於13：34：31沿永和路2段行駛至與
        竹林路交岔之路口中間待左轉（斯時行向號誌於13：34
        ：23轉換為直行及右轉箭頭綠燈），且連續按鳴喇叭，
        於13：34：36，對向於行人穿越道前之車輛已減速，惟
        於13：34：38仍有2輛機車（行駛在前機車之車牌號碼
        為「000-0000」）未避讓而由警員之前方行駛而過，旋
        警員左轉通過該路口而前駛，嗣於13：36：20到達目的
        地（已有警車、救護車停放該處）始關閉警鳴器。
      ②本院卷第111頁至203頁（單數頁）之警員採證錄影擷取
        畫面與錄影內容相符。　　　
    ⑵監視器錄影部分（檔名：IMG_6733）：　
      本院卷第205頁至253頁（單數頁）之監視器錄影擷取畫面
      與錄影內容相符。　　　 
 　3、據上，足認原告駕駛系爭機車確有原處分所指「聞警備車
      之警號，不立即避讓」之違規事實無訛，是被告據之乃以
      原處分裁處系爭機車之車主（即原告）前揭處罰內容，觀
      諸前開規定，依法洵屬有據。
　 4、雖原告就此部分執前揭情詞而為主張；惟查：
　　⑴依上開警員採證、監視器錄影光碟勘驗結果及擷取畫面所
      示，該路口前之永和路2段行向號誌於13：34：23轉換為
      可供直行，而警員沿路開啟警鳴器，且於13：34：31沿永
      和路2段行駛至與竹林路交岔之路口中間待左轉（並連續
      按鳴喇叭），斯時系爭機車尚未超越停止線而進入路口（
      係於13：34：38始由警員之前方行駛而過），且依上開時
      序，堪認原告應有充分之時間得以判斷其前方有警備車示
      意他車避讓，尤其當原告駕駛系爭機車前駛而與警員之距
      離逐漸拉近，且其左前方之營業小客車亦未完全阻擋視線
      而無法目視警員之狀況下，原告所稱因視線遭他車阻擋而
      未見系爭警備車，且聽聲音無法正確判斷系爭警備車之位
      置一節，實無足採；況且，縱使原告未能於聽聞警鳴器時
      立即確定警備車之行向，然依上開情況，原告就警員駕駛
      系爭警備車而於路口欲駛入竹林路一事之可能性，自非可
      全然排除，亦即原告應仍可查覺有警備車可能在路口示意
      他車避讓，據之，原告當可預見若有該情事而未予避讓，
      勢將發生「聞警備車之警號，『不立即避讓』」之違規事實
      ，詎原告仍駛入路口而阻礙系爭警備車之行駛，即係容任
      該違規事實發生，則參照刑法第13條第2項有關「未必故
      意」之規定（即「行為人對於構成犯罪之事實，預見其發
      生而其發生並不違背其本意者，以故意論。」），故仍應
      認原告有「聞警備車之警號，『不立即避讓』」之違規事實
      ，且具備責任條件。
　　⑵又本件違規事實係因原告聞警備車之警號而違反作為及不
      作為之行政法上義務所致，是其所稱若避讓可能會遭後車
      追撞而影響安全，無非因果倒置，實屬無據。
（三）原告所稱因疫情幾近無收入，且若無駕駛執照則無法工作
      等情，並不影響原處分之合法性：
   1、按行政程序法第7 條規定：「行政行為，應依下列原則為
      之：一、採取之方法應有助於目的之達成。二、有多種同
      樣能達成目的之方法時，應選擇對人民權益損害最少者。
      三、採取之方法所造成之損害不得與欲達成目的之利益顯
      失均衡。」，此係就比例原則落實於行政程序法之明文規
      定，其內容包括「合適性原則」（所採取之方法有助於目
      的之達成）、「必要性原則或侵害最小原則」（有多種同
      樣能達成目的之方法時，應選擇對人民權益侵害最小者）
      及「狹義比例原則或均衡性原則」（採取之方法所造成之
      侵害不得與欲達成目的之利益顯失均衡）。
　 2、查本件被告就原告違反道路交通管理處罰條例第45條第2
      項規定之行為予以裁罰，自有助於達成禁止違規行為之目
      的，合於「合適性原則」；且為達成上開之目的，所得選
      擇之方法，依法即應裁處原告罰鍰3,600元，吊銷駕駛執
      照（依道路交通管理處罰條例第67條第2項之規定，1年內
      不得考領駕駛執照），而原告所指該等情事亦顯非屬法定
      得減輕或免除其處罰之事由，又衡諸該規定旨在確保特殊
      車輛得以順利執行緊急任務，此雖限制人民駕駛車輛之財
      產權及自由權利，但基於維護交通安全之重要公益，立法
      者已經考量人民工作、生活、人格自由發展及財產權，與
      該處分所追求之公共利益，且該處分所侵害之工作權亦僅
      限於駕駛車輛部分（且有禁考期限），尚無違反狹義比例
      原則，是原告所指上開情事，自不影響原處分之合法性。
（四）本件判決基礎已經明確，兩造其餘的攻擊防禦方法及訴訟
      資料經本院斟酌後，核與判決結果不生影響，無一一論述
      之必要，一併說明。
（五）本件第一審裁判費為300元，所以確定第一審訴訟費用額
      為300元，由原告負擔。
六、結論：原處分並無違誤，原告訴請撤銷為無理由，應予駁回
    。
中　　華　　民　　國　　111 　年　　11　　月　　30　　日
                  行政訴訟庭  法  官  陳鴻清
一、上為正本係照原本作成。
二、如不服本判決，應於判決送達後20日內，向本院提出上訴狀
    並表明上訴理由（原判決所違背之法令及其具體內容或依訴
    訟資料可認為原判決有違背法令的具體事實），其未載明上
    訴理由者，應於提出上訴後 20 日內向本院補提理由書（上
    訴狀及上訴理由書均須按他造人數附繕本，如未按期補提上
    訴理由書，則逕予駁回上訴），並應繳納上訴裁判費新臺幣
    750 元。
                              書記官  李玉秀
中　　華　　民　　國　　111 　年　　11　　月　　30　　日